臺灣桃園地方法院民事裁定
111年度消債職聲免字第6號
聲  請  人  
即  債務人  沈宥里  
代  理  人  李宏文（法扶律師）
上列聲請人因消費者債務清理事件聲請清算，經本院裁定終止清
算程序確定後聲請免責，本院裁定如下：
    主  文
債務人沈宥里應予免責。
    理  由
一、按法院為終止或終結清算程序之裁定確定後，除別有規定外
    ，應以裁定免除債務人之債務，消費者債務清理條例（下稱
    消債條例）第132條定有明文。次按法院裁定開始清算程序
    後，債務人有薪資、執行業務所得或其他固定收入，扣除自
    己及依法應受其扶養者所必要生活費用之數額後仍有餘額，
    而普通債權人之分配總額低於債務人聲請清算前2年間，可
    處分所得扣除自己及依法應受其扶養者所必要生活費用之數
    額者，法院應為不免責之裁定。但債務人證明經普通債權人
    全體同意者，不在此限。又按債務人有下列各款情形之一者
    ，法院應為不免責之裁定。但債務人證明經普通債權人全體
    同意者，不在此限：㈠於7年內曾依破產法或本條例規定受免
    責。㈡故意隱匿、毀損應屬清算財團之財產，或為其他不利
    於債權人之處分，致債權人受有損害。㈢捏造債務或承認不
    真實之債務。㈣聲請清算前2年內，因消費奢侈商品或服務、
    賭博或其他投機行為，所負債務之總額逾聲請清算時無擔保
    及無優先權債務之半數，而生開始清算之原因。㈤於清算聲
    請前1年內，已有清算之原因，而隱瞞其事實，使他人與之
    為交易致生損害。㈥明知已有清算原因之事實，非基於本人
    之義務，而以特別利於債權人中之1人或數人為目的，提供
    擔保或消滅債務。㈦隱匿、毀棄、偽造或變造帳簿或其他會
    計文件之全部或一部，致其財產之狀況不真確。㈧故意於財
    產及收入狀況說明書為不實之記載，或有其他故意違反本條
    例所定義務之行為，致債權人受有損害，或重大延滯程序，
    消債條例第133條、第134條亦定有明文。
二、本件聲請人即債務人因欠金融機構債務，於民國106年2月23
    日向本院聲請前置調解，因調解不成立聲請進行債務清理之
    清算程序，經本院以109年度消債清字第68號裁定自109年8
    月26日下午5時起開始清算程序，並移由本院司法事務官以1
    09年度司執消債清字第101號案件進行清算程序，經查聲請
    人名下清算財團為新光人壽保單4張，此有全國財產稅總歸
    戶財產查詢清單、資產表、財產及收入狀況報告書、新光人
    壽保險契約狀況一覽表、中華民國人壽保險商業同業公會保
    險業通報作業資訊系統資料查詢結果回覆書在卷可稽（見消
    債清卷第35頁，司執消債清卷第97至101頁），經新光人壽
    保險股份有限公司逕予解繳前開保單之保單價值準備金到院
    後，將合計新臺幣（下同）17萬2,650元分配完結予全體債
    權人，遂依消債條例第127條第2項於110年9月23日以109年
    度司執消債清字第101號民事裁定終止清算程序確定在案等
    情，業經本院調取上開卷宗核閱無訛，依首揭消費者債務清
    理條例規定，法院應審酌債務人是否有消費者債務清理條例
    第133條、第134條所定應為不免責裁定之情形。
三、經查：
  ㈠債務人是否有消債條例第133條所定應為不免責之事由乙節，
    本院認定如下：
　　本院109年度消債清字第68號裁定聲請人自109年8月26日下
    午5時起開始清算程序，已如前述。聲請人陳稱前經營陞翌
    得行銷資訊有限公司（下稱陞翌得公司），於開始清算後因
    生活困頓曾於109、110年間自營業額提撥百分之40（109、1
    10年度提撥金額合計分別為3萬370元、6萬8,144元）作為個
    人人事費用，另自110年10月起則每月領有老人年金2萬6,03
    0元等語，業提出中國信託銀行中壢分行存摺、陞翌得公司
    營業人銷售額與稅額申報書與人事費用表切結書以佐（見消
    債職聲免卷第69至75頁、101頁），經核大致相符，且查聲
    請人於109年2月17日自桃園市弱勢者關懷協會退保後即無最
    新勞保投保資料，而109年財稅所得亦查無任何薪資所得紀
    錄，此有勞工保險被保險人投保資料表、109年度稅務電子
    閘門在卷可稽（見司執消債清卷第136至137頁，本院個資卷
    ），尚無其他證據可認聲請人有隱藏薪資收入，堪信聲請人
    前開所陳收入來源等語屬實，故開始清算後（即109年9月至
    111年4月）聲請人平均每月收入核為1萬3,024元【計算式：
    （3萬370元÷12×4＋6萬8,144元＋2萬6,030元×7）÷20月＝1萬3,
    024元，小數點以下四捨五入】，扣除前開清算裁定審認聲
    請人每月必要支出1萬8,337元（見消債清卷第309頁）後，
    已無餘額（計算式：1萬3,024元－1萬8,337元＝-5,313元），
    核與消債條例第133條前段「法院裁定開始清算程序後，債
    務人有薪資、執行業務所得或其他固定收入，扣除自己及依
    法應受其扶養者所必要生活費用之數額後仍有餘額」之要件
    不符，自不得依該規定為不免責之裁定。
　㈡就聲請人是否有消債條例第134條各款所規定應為不免責之事
    由乙節，債權人意見及本院認定如下：
  1.滙誠第一資產股份有限公司、滙誠第二資產股份有限公司略
    以：請求函詢債務人戶籍所在之政府查報債務人於開始清算
    前2年是否有申請失業補助、低收入戶補助或職業訓練補助
    等政府相關補助等語（見司執消債清卷第304至305頁）。經
    本院向桃園市政府社會局函查聲請人於聲請清算前2年迄今
    領取政府相關補助之情形，經函覆無領取社福津貼記錄（見
    消債職聲免卷第41頁），核與聲請人提出之財產及收入狀況
    報告書相符（見司執消債清卷第98頁），可徵聲請人並無隱
    匿財產所得之情形。
　2.元大國際資產管理股份有限公司、臺灣新光商業銀行股份有
    限公司、花旗（台灣）商業銀行股份有限公司僅略稱：請本
    院依職權查詢聲請人有無消債條例第134條各款不免責事由
    等語（見司執消債清卷第297、302頁、第306至307頁），其
    餘債權人則僅泛言不同意聲請人免責，並未提出具體指謫。
    惟消債條例關於法院為終止或終結清算程序之裁定確定後，
    對於聲請人係以免責為原則，不免責為例外之意旨，而經本
    院依職權遍查現有事證，亦未見聲請人有何消債條例第134
    條所列各款不免責事由之具體情事，本院自應為債務人免責
    之裁定。
四、綜上所述，本件聲請人既無消債條例第133 條及第134 條應
    不免責事由存在，揆諸前開規定及立法目的，自應為聲請人
    免責之裁定，爰裁定如主文。　　
中　　華　　民　　國　　111 　年　　4 　　月　　14　　日
                  民事第一庭    法　官　許自瑋
正本係照原本作成。
如不服本裁定應於送達後10日內向本院提出抗告狀，並應繳納抗
告費新臺幣1,000元。　　　　　　　
中　　華　　民　　國　　111 　年　　4 　　月　　14　　日
                                書記官  吳光彧